臺灣臺中地方法院刑事裁定
111年度單禁沒字第984號
聲  請  人  臺灣臺中地方檢察署檢察官
受  刑  人  蔡仁瑋



上列聲請人因被告違反毒品危害防制條例案件，聲請單獨宣告沒
收（111年度執聲字第2438號），本院裁定如下：
    主  文
聲請駁回。
    理  由
一、聲請意旨略以：本件扣案如附表編號1所示之第一級毒品海
    洛因9包、編號2至10所示之第二級毒品甲基安非他命9包，
    均屬違禁物，爰依毒品危害防制條例第18條第1項前段規定
    ，聲請沒收銷燬之等語。
二、又所謂高度行為吸收低度行為，乃係基於法益侵害之觀點，
    認為當高度行為之不法內涵足以涵蓋低度行為時，方得論以
    吸收犯。民國98年5月20日修正之毒品危害防制條例既將同
    屬持有毒品行為之處罰依數量多寡而分別以觀，顯見立法乃
    係有意以持有毒品數量作為評價持有毒品行為不法內涵高低
    之標準，並據此修訂持有毒品罪之法定刑，俾使有所區隔。
    因此吾人應可推知當行為人持有毒品數量達法定標準以上者
    ，由於此舉相較於僅持有少量毒品之不法內涵較高、法定刑
    亦隨之顯著提升，縱令行為人係為供個人施用而一次購入，
    由於該等行為不法內涵非原本施用毒品行為所得涵蓋，自不
    得拘泥於以往施用行為吸收持有行為之既定見解，應本諸行
    為不法內涵高低行為判斷標準，改認持有法定數量以上毒品
    之行為屬高度行為，而得吸收施用毒品行為，或逕認施用毒
    品之輕行為，當為持有超過法定數量毒品之重行為所吸收，
    方屬允當。至於持有第一、二級毒品未達法定數量以上之行
    為，法律既未特別評價，衡其持有行為之不法內涵、法定刑
    均較施用第一、二級毒品行為為低，而由施用第一、二級毒
    品之高度行為所吸收，兩者並無扞格之處（最高法院102年
    度台上字第3295號、104年度台非字第199號判決意旨參照）
    。從而，如施用或持有毒品之犯罪事實未經檢察官起訴或不
    起訴處分，自仍未偵查終結，應由檢察官續行偵查，而扣案
    毒品在偵查或審判中仍有作為認定被告刑事案件中之證據之
    必要者，自不宜在未偵查終結或判決前准許檢察官為單獨沒
    收之聲請。
三、經查：
（一）被告前於109年間，因販賣第一、二級毒品案件，於109年
      4月22日晚間11時30分許，為警實施誘捕偵查而在臺中市○
      ○區○○路0段000巷00弄0號逮捕，並當場扣得如附表所示之
      第一級毒品海洛因、第二級毒品甲基安非他命各9包，被
      告上開販賣毒品案件，經臺灣高等法院臺中分院以110年
      度上訴字第1440號判決無罪，且未諭知沒收銷燬如附表所
      示之毒品，嗣最高法院以111年度台上字第3397號判決駁
      回檢察官之上訴而告確定等情，有臺灣高等法院被告前案
      紀錄表、上開判決在卷可佐。
（二）又被告於109年4月22日中午12時許，因施用第二級毒品甲
      基安非他命，經臺灣彰化地方法院以110年度毒聲字第335
      號裁定送觀察、勒戒後，因無繼續施用毒品傾向出所，並
      由臺灣彰化地方檢察署（下稱彰化地檢）檢察官以110年
      度毒偵字第1335號、110年度毒偵緝字第232號為不起訴處
      分確定，亦有臺灣高等法院被告前案紀錄表、上開裁定、
      不起訴處分書可資查考。
（三）而本件於109年4月22日扣得被告所有如附表所示之物，經
      送鑑驗後，其中如附表編號1所示之物，檢出第一級毒品
      海洛因成分，且純質淨重達39.66公克；編號2至10所示之
      透明結晶共9包，均檢出第二級毒品甲基安非他命成分，
      總純質淨重達64.9540公克等事實，有臺中市政府警察局
      刑事警察大隊扣押物品目錄表、法務部調查局濫用藥物實
      驗室109年5月15日調科壹字第10923007900號鑑定書、衛
      生福利部草屯療養院109年5月11日草療鑑字第1090500034
      號鑑驗書存卷可參，是扣案如附表所示之物，固皆屬違禁
      物無訛，然被告持有上開如附表所示之第一級毒品海洛因
      、第二級毒品甲基安非他命等行為，因純質淨重均已逾法
      定標準以上，故可能另涉及毒品危害防制條例第11條第3
      項、第4項之持有第一、二級毒品純質淨重達法定標準以
      上等罪嫌，且揆諸上開說明，被告持有附表所示第一、二
      級毒品之行為，因不法內涵較諸施用毒品犯行為高，無從
      為其後階段之施用毒品行為所吸收，自亦非受前開彰化地
      檢不起訴處分確定效力所及，而應由檢察官另行分案偵辦
      。從而，被告持有扣案如附表所示之第一、二級毒品，俱
      為追訴被告是否另涉犯毒品危害防制條例第11條第3項之
      持有第一毒品純質淨重達10公克以上、同條例第11條第4
      項之持有二級毒品純質淨重達20公克以上等罪嫌所憑之重
      要物證，於該等犯行尚未經偵查終結之際，不宜允許檢察
      官聲請單獨沒收銷燬扣案如附表所示之毒品。綜上所述，
      本件扣案如附表所示之第一級毒品海洛因、第二級毒品甲
      基安非他命既屬他案證物，依前揭說明，聲請人聲請單獨
      沒收銷燬，自有未洽，應予駁回。
四、依刑事訴訟法第220條、第455條之36第1項前段，裁定如主
    文。
中　　華　　民　　國　　111 　年　　11　　月　　30　　日
                  刑事第三庭    法  官  路逸涵
以上正本證明與原本無異。
如不服本裁定，應於收受送達後5日內向本院提出抗告狀。（應
附繕本）
                                書記官  黃于娟
中　　華　　民　　國　　111 　年　　11　　月　　30　　日
附表：
編號 扣案物名稱 數量 重量 備註 1 海洛因（含包裝袋9只） 9包 總毛重73.36公克 驗前總淨重59.10公克 驗餘總淨重59.05公克 空包裝總重14.26公克 總純質淨重39.66公克 2 甲基安非他命（含包裝袋1只） 1包 驗前淨重：17.2611公克 驗餘淨重：17.2395公克 編號2至9，驗前總淨重65.1311公克，驗餘總淨重62.3036公克，總純質淨重64.4798公克 3 甲基安非他命（含包裝袋1只） 1包 驗前淨重：17.4042公克 驗餘淨重：16.8662公克  4 甲基安非他命（含包裝袋1只） 1包 驗前淨重：17.3197公克 驗餘淨重：17.2808公克  5 甲基安非他命（含包裝袋1只） 1包 驗前淨重：3.4100公克 驗餘淨重：3.4008公克  6 甲基安非他命（含包裝袋1只） 1包 驗前淨重：3.3772公克 驗餘淨重：3.3676公克  7 甲基安非他命（含包裝袋1只） 1包 驗前淨重：3.4095公克 驗餘淨重：3.4029公克  8 甲基安非他命（含包裝袋1只） 1包 驗前淨重：2.4001公克 驗餘淨重：2.3907公克  9 甲基安非他命（含包裝袋1只） 1包 驗前淨重：0.5493公克 驗餘淨重：0.5438公克  10 甲基安非他命（含包裝袋1只） 1包 驗前淨重：0.4790公克 驗餘淨重：0.4778公克 驗前淨重0.4970公克，驗餘淨重0.3144公克，純質淨重0.4742公克